臺灣臺北地方法院民事判決　九十二年度簡上字第六六○號
　　上　訴　人　余昱潔原名甲.
　　被上 訴 人　乙○○○銀行股份有限公司
　　法定代理人　丁○○
　　訴訟代理人　丙○○
　　　　　　　　康靜芬
右當事人間請求清償債務事件，上訴人對於中華民國九十二年八月十五日本院台北簡
易庭九十二年度北簡字第九四三五號第一審判決提起上訴，本院於民國九十二年十二
月三十一日言詞辯論終結，判決如左：
    主    文
原判決關於命上訴人給付超過新臺幣伍萬陸仟肆佰零壹元及自民國九十一年九月十九
日起至清償日止，按週年利率百分之二十計算之利息，暨違約金新臺幣玖佰元部分，
並該部分訴訟費用之裁判均廢棄。
右開廢棄部分，被上訴人在第一審簡易之訴駁回。
其餘上訴駁回。
第一、二審訴訟費用由上訴人負擔。
    事    實
甲、上訴人方面：
  一、聲明：
    (一)原判決廢棄。
    (二)右廢棄部分，被上訴人在第一審之訴駁回。
  二、陳述：上訴人雖有在信用卡申請書附卡申請人欄上簽名，但本件係正卡持卡人
      即原審共同被告陳永吉之簽帳消費款，應由陳永吉自己負清償責任。上訴人從
      未持信用卡附卡簽帳消費，也未開卡，不需就陳永吉之簽帳款負連帶清償責任
      。
乙、被上訴人方面：
  一、聲明：駁回上訴。
  二、陳述：除與原判決記載相同者，茲引用之外，補稱：附卡曾於八十八年十二月
      十二日簽帳消費八百九十元。
  三、證據：除援用原審之立證方法外，並補提出信用卡交易明細暨繳款通知書為證
      。
    理    由
一、被上訴人起訴主張：原審共同被告陳永吉於八十八年十一月三十日邀同上訴人為
    附卡持有人，向被上訴人申請萬事達信用卡正、附卡（卡號：0000000000000000
     ／0000000000 000000）使用，依約其等得持卡於特約商店記帳消費，但應於當
    月繳款截止日前向被上訴人繳付最低應繳金額以上款項，剩餘未付款項則屬得計
    入循環信用利息本金之帳款，自各筆帳款入帳日起，就帳款之餘額按年息百分之
    二十計算循環信用利息，逾期未繳足最低應繳金額者，應另依約加計逾期滯納金
    即違約金，逾期滯納金之計算係自逾期之日起以九十日為計算上限。詎陳永吉持
    上開信用卡正卡於特約商店簽帳消費至九十年十一月二十八日止，共積欠簽帳消
    費款五萬六千四百零一元，及自九十一年九月十九日起至清償日止，按週年利率
    百分之二十計算之利息，暨違約金一千八百元迄未清償，爰依信用卡使用契約書
    之約定，請求上訴人及陳永吉連帶給付五萬六千四百零一元，及自九十一年九月
    十九日起至清償日止，按週年利率百分之二十計付利息，暨一千八百元之違約金
    之判決。（陳永吉部分於原審與被上訴人達成訴訟上和解）。
    上訴人則以：上訴人雖為陳永吉之附卡持卡人，但從未開卡使用，陳永吉持信用
    卡正卡簽帳消費未付之款項，應由陳永吉自己負責，上訴人不負連帶清償責任云
    云，資為抗辯。
二、被上訴人主張陳永吉於八十八年十一月三十日邀同上訴人向被上訴人申請萬事達
    信用卡正、附卡（卡號：0000000000000000／0000000000000000），及陳永吉持
    有上開正卡簽帳消費，至九十年十一月二十八日止，尚欠五萬六千四百零一元消
    費帳款未按期給付之事實，業據其提出與其所述相符之信用卡申請書、信用卡使
    用契約書，及信用卡交易明細暨繳款通知書（見原審卷第七頁至第八頁、第十一
    頁，及原審卷第九頁、本院卷第三三至六七頁）為證，復為上訴人所不爭執，自
    堪信為真實。
三、至被上訴人主張上訴人應就陳永吉前開消費帳款連帶負清償責任，則為上訴人所
    否認，並以上揭情詞置辯。惟按兩造所簽訂之信用卡使用契約，其交易型態係約
    定持卡人得向發卡銀行請求信用卡之核發，之後憑卡於特約商店以簽帳方式作為
    支付消費帳款之工具，由發卡銀行代為處理結清該消費帳款，嗣後另向持卡人請
    求償還，其契約之性質，顯屬具有委任及消費借貸關係之混合契約（最高法院八
    十九年度台上字第一六二八號判決參照）。而依兩造所不爭執之信用卡使用契約
    第三條第一項約定：「．．．，正卡持卡人或附卡持卡人就各別使用信用卡所生
    應付帳款互負連帶清償責任。」（見原審卷第十一頁），正卡持卡人就附卡持卡
    人使用信用卡所生應付帳款負連帶清償責任，附卡持卡人就正卡持卡人使用信用
    卡所生應付帳款亦應負連帶清償責任，此屬消費借貸及連帶債務之約定。該項連
    帶清償責任之約定，復不以各卡之持有人須先有使用過所持信用卡為前提要件，
    此觀之上訴人所提出之信用卡申請書第二項約定：「同意花旗銀行以本人名義開
    責該帳戶之正卡或附卡所發生之一切帳款」（見前審卷第八頁）足證。上訴人既
    自承有於信用卡申請書上簽名（見本院卷第十五頁），則就上開信用卡使用契約
    條款之約定即已達意思表示合致，而有效成立，故上訴人就上開正卡持有人即陳
    永吉持正卡所生之消費帳款，即應負連帶清償責任。至上訴人有無開卡、有無使
    用過附卡，則屬其與被上訴人間有無委任事務發生，與其就正卡持卡人帳款是否
    應負連帶清償責任無涉，上訴人自不得以未曾使用附卡對抗被上訴人，而解免就
    上開消費借貸部分應負之連帶清償責任。
四、另查兩造關於違約金依信用卡約定條款第十五條第四項係約定：「持卡人如未於
    每月繳款截止日前付清當期最低應繳金額或遲誤繳款期限者，除應依第三項約定
    計付循環信用利息外，並同意貴行得依本約定條款收取逾期滯納金（即違約金）
    ，各帳單週期之逾期滯納金計算係自逾期之日起以九十日為計算上限，每逾一繳
    款截止日，持卡人應按月繳付當期應付帳款扣除．．．．後之未繳清金額，依照
    下列方式計算之逾期滯納金．．．。持卡人每月帳單未繳清金額在三萬零一元至
    六萬元之間者，需繳交逾期滯納金三百元。．．．。」，有信用卡約定條款附卷
    可稽（見原審卷第十一頁）。而本件之未繳清金額為五萬六千四百零一元，依上
    開約定，每月應繳納之違約金為三百元，自逾期之日起以九十日為計算上限，是
    本件之違約金應為九百元。被上訴人請求上訴人給付之違約金超過九百元之部分
    ，即無足取。
五、綜上所述，上訴人既不得以其未使用系爭信用卡之附卡，免除其附卡持卡人之連
    帶清償責任，則被上訴人依兩造信用卡使用契約之約定，請求上訴人給付五萬六
    千四百零一元，及自九十一年九月十九日起至清償日止，按週年利率百分之二十
    計算之利息，暨違約金九百元，為有理由，應予准許。被上訴人逾此所為請求，
    為無理由，應予駁回。原審就超過上開應准許部分，為上訴人敗訴之判決，自有
    未洽。上訴意旨就此部分指摘原判決不當，求予廢棄改判，為有理由。至於上開
    應准許部分，原審判命上訴人給付，核無違誤，上訴意旨就此部分，指摘原判決
    不當，求予廢棄改判，為無理由，應駁回其上訴。
六、本件為判決之基礎已臻明確，兩造其餘主張、陳述並所提之證據，經審酌後，認
    均與本件之結論無涉，爰不再一一論述，附此敘明。
七、據上論結，本件上訴為一部有理由，一部無理由，依民事訴訟法第四百三十六條
    之一第三項、第四百五十條、第四百四十九條第一項、第七十九條，判決如主文
    。
中　　　華　　　民　　　國　　九十三　　年　　　一　　　月　　二十八　　日
　　　　　　　　　　　　　　　民事第五庭審判長法官　吳青蓉
　　　　　　　　　　　　　　　　　　　　　　　法官　周美雲
　　　　　　　　　　　　　　　　　　　　　　　法官　羅富美
右正本證明與原本無異
本判決不得上訴
中　　　華　　　民　　　國　　九十三　　年　　　一　　　月　　二十八　　日
                                        法院書記官　郭錦賢
